【裁判字號】    95,上訴,3160
【裁判日期】    950919
【裁判案由】    毒品危害防制條例
【裁判全文】
臺灣高等法院刑事判決                95年度上訴字第3160號
上  訴  人
即  被  告  甲○○
                    （現另案於臺灣臺北監獄臺北分監執行中）
上列上訴人因違反毒品危害防制條例案件，不服台灣板橋地方法
院95年度訴字第1498號，中華民國95年6月22日第一審判決（起
訴案號：台灣板橋地方法院檢察署95年度毒偵字第1891號）提起
上訴，本院判決如下：
    主  文
原判決撤銷。
甲○○連續施用第一級毒品，累犯，處有期徒刑拾月，扣案之第
一級毒品海洛因（驗餘淨重肆拾點伍捌公克）、第一級毒品海洛
因殘渣袋拾個、第二級毒品大麻（淨重壹點陸壹公克）均沒收銷
燬之；海洛因之空包裝重壹點伍捌公克、大麻空包裝重零點陸柒
公克、電子秤壹臺、海洛因攪拌機壹臺、分裝鏟貳支、塑膠分裝
袋（大）壹包、分裝袋（中）拾壹個、分裝袋（小）柒個，均沒
收。又連續施用第二級毒品，累犯，處有期徒刑伍月，扣案之第
二級毒品甲基安非他命肆包（含包裝毛重肆點貳伍伍公克）沒收
銷燬之。應執行有期徒刑壹年壹月，扣案之第一級毒品海洛因（
驗餘淨重肆拾點伍捌公克）、第一級毒品海洛因殘渣袋拾個、第
二級毒品大麻（淨重壹點陸壹公克）、第二級毒品甲基安非他命
肆包（含包裝毛重肆點貳伍伍公克）均沒收銷燬之；海洛因之空
包裝重壹點伍捌公克、大麻空包裝重零點陸柒公克、電子秤壹臺
、海洛因攪拌機壹臺、分裝鏟貳支、塑膠分裝袋（大）壹包、分
裝袋（中）拾壹個、分裝袋（小）柒個，均沒收。
    事  實
一、甲○○（原名林紫君）於民國87年間，因施用第二級毒品案
    件，經台灣板橋地方法院裁定送觀察、勒戒後，因認有繼續
    施用毒品之傾向，裁定令入戒治處所施以強制戒治，嗣無繼
    續戒治之必要，裁定停止戒治，付保護管束，於88年9月3日
    保護管束期滿。又於91年間，因施用毒品案件，經台灣板橋
    地方法院裁定令入戒治處所施以強制戒治1年，於92年3月4
    日強制戒治期滿執行完畢，並經判處有期徒刑4月，於92年3
    月3日易科罰金執行完畢，猶不知悔悟。
二、甲○○於強制戒治執行完畢釋放後5年內，復基於概括犯意
    ：(一)自94年12月間起至95年2月23日中午，在臺北縣中和市
    ○○路278巷14弄17號3樓住處，將第一級毒品海洛因摻入香
    菸吸食之方式，連續施用海洛因多次。(二)自95年1月間起至
    同年2月23日中午12時許，在上開住處，將第二級毒品甲基
    安非他命置入吸食器，用火燒烤吸食煙霧之方式，連續施用
    甲基安非他命多次。(三)自95年2月中旬起至同年月22日晚間7
    時許，將海洛因及第二級毒品大麻同時摻入香菸吸食之方式
    ，在同上址，連續施用海洛因及大麻多次。嗣於95年2月23
    日下午3時30分許，在臺北縣中和市○○路601號前為警當場
    查獲。經甲○○帶同至上開住處扣得海洛因2包（驗餘淨重
    共計40.58公克，空包裝重1.58公克）、甲基安非他命4包（
    含包裝毛重共計4.255公克，鑑驗使用共計0.045公克）、大
    麻1包（重1.61公克，空包重0.67公克）、電子秤1臺、海洛
    因攪拌機1臺、分裝鏟2支、塑膠分裝袋（大）1包、分裝袋
    （中）11個、分裝袋（小）7個、海洛因殘渣袋10個等物。
三、案經臺北縣政府警察局移送臺灣板橋地方法院檢察署檢察官
    偵查起訴。
    理  由
一、上揭犯罪事實，業據被告甲○○於偵訊、原審及本院審理時
    坦承不諱（見偵查卷第71頁、第71頁，原審卷第32頁、第36
    頁，本院95年8月28日及9月5日筆錄）。復在被告上開住處
    查獲有白色粉末2包、白色結晶4包、煙草1包、電子秤1臺、
    海洛因攪拌機1臺、分裝鏟2支、塑膠分裝袋（大）1包、分
    裝袋（中）11個、分裝袋（小）7個、海洛因殘渣袋10個等
    物扣案可資佐證。經採集被告尿液送驗結果，係呈安非他命
    類（含甲基安非他命）陽性反應及嗎啡陽性反應，有台灣檢
    驗科技股份有限公司95年3月9日之濫用藥物尿液檢驗報告1
    份（報告編號為：CH/2006/21316）在卷可稽（見偵查卷第4
    7頁）。而扣案之白色結晶體4包，經送台灣檢驗科技股份有
    限公司鑑驗結果，毛重4.3公克（每包分別重0.96公克、1.0
    2公克、1.02公克、1.30公克），共取樣0.045公克（每包分
    別取0.011公克、0.01公克、0.011公克、0.013公克）鑑定
    用罄，含包裝餘4.255公克，均檢出第二級毒品甲基安非他
    命成分，有該公司94年3月13日出具之濫用藥物檢驗報告書
    共4份（報告編號分別為：CH/2006/21396~21399）存卷可憑
    （見偵查卷第50頁至第53頁）。扣案之煙草，經送法務部調
    查局鑑定結果，含第二級毒品大麻成分，重1.61公克、空包
    裝重0.67公克；扣案之白色粉末2包，送同局鑑定結果，均
    含第一級毒品海洛因成分，合計淨重40.58公克，空包裝總
    重1.58公克，有該局95年4月20日調科壹字第060011557號鑑
    定通知書及同年5月4日調科壹字第060011556號鑑定通知書
    各1份在卷可憑（見偵查卷第54頁、第55頁）。又被告於87
    年間，因施用第二級毒品安非他命案件，經台灣板橋地方法
    院裁定送觀察、勒戒後，因認有繼續施用毒品之傾向，裁定
    令入戒治處所施以強制戒治，嗣認無繼續戒治之必要，裁定
    停止戒治，付保護管束，於88年9月3日保護管束期滿。又於
    91年間，因施用毒品案件，經台灣板橋地方法院裁定令入戒
    治處所施以強制戒治1年，於92年3月4日強制戒治期滿執行
    完畢，有臺灣板橋地方法院檢察署全國施用毒品案件紀錄表
    、本院被告前案紀錄表在卷可稽。被告經強制戒治執行完畢
    釋放後，5年內再犯本件施用第一、二級毒品犯行，事證明
    確，犯行堪以認定，應予依法論科。
二、查海洛因為毒品危害防制條例第2條第2項第1款所規定之第
    一級毒品，而大麻及甲基安非他命，均屬於同條例第2條第2
    項第2款所規定之第二級毒品。核被告施用海洛因犯行，係
    犯毒品危害防制條例第10條第1項之施用第一級毒品罪；施
    用大麻及甲基安非他命犯行，係犯同條例第10條第2項之施
    用第二級毒品罪。被告施用前後持有第一、二級毒品之低度
    行為，為施用毒品之高度行為所吸收，不另論罪。被告多次
    施用海洛因、大麻、甲基安非他命之行為，時間緊接，方法
    相同，且犯同一罪名之罪，顯係出於概括之犯意反覆為之，
    各應論以連續犯，依刑法第56條之規定，以一罪論，並加重
    其刑。被告係同時將海洛因及大麻一併摻入香菸後吸食，係
    以一行為觸犯二罪名，屬想像競合，應從一重之施用第一級
    毒品處斷。公訴人認被告施用海洛因及大麻犯行，應予分論
    併罰，，尚有未洽，附此敘明。被告所犯連續施用第一級毒
    品罪及連續施用第二級毒品（甲基安非他命部分）二罪名，
    犯意各別，行為互殊，應予分論併罰。被告於91年間因施用
    毒品案件，經台灣板橋地方法院決判處有期徒刑4月，於92
    年3月3日易科罰金執行完畢，有本院被告前案紀錄表附卷可
    稽，於5年內再犯有期徒刑以上之本罪，為累犯，應依刑法
    第47條規定，加重其刑，並均依法遞加重之。
三、原審對被告為有罪科刑之判決，固非無見。惟查：(一)毒品之
    外包裝用以包裹毒品，防其裸露、潮溼，便於攜帶，為供犯
    罪所用之物，原審對第二級毒品大麻經鑑定分離之外包裝，
    漏未沒收，尚有未合。(二)第二級毒品甲基安非他命4包，台
    灣檢驗科技股份有限公司鑑定時，每包抽取少許樣本，並未
    將毒品與包裝析離，該4包毒品包裝既為一體，未予析離，
    自應併同毒品一併諭知沒收銷毀，原審誤為已分離，將未析
    離與毒品混在一起之外包裝，單獨宣告沒收，亦有未合，而
    無可維持。被告上訴意旨，認原判決量刑過重，就原審適法
    範圍裁量權之為爭執，且原審已從輕度之刑科處，上訴雖不
    足採，惟原判決既有可議，自應由本院將之撤銷改判。被告
    犯罪行為後，94年2月2日修正公布，95年7月1日施行之刑法
    ，雖將連續犯之規定廢止，然被告連續多次犯行，行為時連
    續犯以一罪論加重其刑至二分之一，較修正後數罪併罰，有
    利於被告，依刑法第2條第1項前段，應適用行為時法。另累
    犯亦於94年2月2日修正公布，95年7月1日施行之刑法第47條
    第1項修正，惟並無有利於被告，依刑法第2條第1項前段，
    仍應適用行為時法。又刑法第51條業於94年2月2日修正公布
    ，並於95年7月1日施行，修正前刑法第51條規定：「數罪併
    罰，分別宣告其罪之刑，依左列各款定其應執行者：」其中
    第5款規定：「宣告多數有期徒刑者，於各刑中之最長期以
    上，各刑合併之刑期以下，定其刑期。但不得逾二十年。」
    修正後刑法第51條第5款規定：「宣告多數有期徒刑者，於
    各刑中之最長期以上，各刑合併之刑期以下，定其刑期。但
    不得逾三十年」比較結果，修正後刑法並非較有利於行為人
    ，依刑法第2條第1項前段之規定，仍應適用行為時法。審酌
    被告前曾有多次施用毒品前科，且業經強制戒治完畢，再為
    施用毒品犯行，自制力不佳；惟犯後坦承犯行，尚知悔悟等
    一切情狀，各量處如與原審相同主文第2項所示之刑，併定
    其應執行之刑，以資懲儆。扣案之海洛因（驗餘淨重合計40
    .58 公克）、海洛因殘渣袋10個，內有海洛因殘留與包裝袋
    無法析離、大麻（淨重1.61公克）、甲基安非他命4包（含
    包裝毛重合計4.255公克，包裝與毒品未析離），既分屬當
    場查獲之第一、二級毒品，爰依毒品危害防制條例第18條第
    1項前段規定，諭知沒收銷燬之。至海洛因、大麻之外包裝
    （分別重1.58公克及0.67公克），用於包裹毒品，防其裸露
    、潮濕，便於攜帶施用，與毒品已析離，與扣案之電子秤1
    臺、海洛因攪拌機1臺、分裝鏟2支、塑膠分裝袋（大）1包
    、分裝袋（中）11個、分裝袋（小）7個等物，為被告犯罪
    所用之物，且係被告所有，此據其於審理時供明在卷，爰依
    刑法第38條第1項第2款規定，宣告沒收。
四、據上論斷，應依刑事訴訟法第369條第1項前段、第364條、
    第299條第1項前段，毒品危害防制條例第10條第1項、第2項
    、第18條第1項前段，刑法第11條前段、第2條第1項前段、
    第56條（行為時法）、第55條、第47條（行為時法）、第51
    條第5款（行為時法）、第38條第1項第2款，判決如主文。
本案經檢察官沈世箴到庭執行職務。
中    華    民    國    95    年    9     月    19    日
                  臺灣高等法院刑事第十六庭
                              審判長法  官  葉騰瑞
                                    法  官  黃俊明
                                    法  官  趙功恆
以上正本證明與原本無異。
施用第一級毒品部分，如不服本判決，應於收受送達後十日內向
本院提出上訴書狀，其未敘述上訴之理由者並得於提起上訴後十
日內向本院補提理由書（均須按他造當事人之人數附繕本）。
施用第二級毒品部分，不得上訴。
                                    書記官  孫佩琳
中    華    民    國    95    年    9     月    19    日
附錄本案論罪科刑法條全文：
毒品危害防制條例第10條
施用第一級毒品者，處6月以上5年以下有期徒刑。
施用第二級毒品者，處3年以下有期徒刑。


司法院資訊處製作；財團法人民間司法改革基金會備份。
